# 请教陈版关于合并问题的讨论

提问人：TT之之 时间：2020-07-23 21:33:08
陈版好，在实际工作遇到一个关于合并的问题，希望能够得到您的帮助。基本信息：A公司拟进行IPO，拟申报期数据为 2018 年-2020年。申报期内，公司做了一次股权架构的调整 。
调整前股权架构（ 2019 年 12 月之前）：分别涉及A、B、C、D、E、F 六家公司，其中：台湾公司B作为主要的生产职能中心（高新技术企业，也是主要在台湾当地委外加工），A和B在销售商品的种类上并无区别（销售规模上A和B规模相当），C公司和D公司仅有销售、不从事生产、相关商品从B或A中采购。相关股权架构如下：
调整前股权架构图.jpg.jpg (65.42 KB, 下载次数: 0)
调整前股权架构图
6 天前 上传
股权架构调整（于 2019 年 12 月完成）：本次股权架构调整由E设立香港子公司H，同时F将C公司以 1 元的对价转让给H公司，韩国分公司D就地清算并在F下于 2020 年新设韩国子公司G。在上述股权架构调整完成后，E公司将新设立的香港子公司H的股权以一定的价格转让给A公司。在上述股权架构调整过程中，台湾公司B限于当地政治审批的原因，F无法将持有的B公司股权转让给H公司，在此背景下，台湾公司B开始清算并将相关的人员及业务转移到A或H上面来，台湾公司B于 2019 年底基本已经停止生产和销售，并于 2020 年 5 月正式申请清算注销、预计于 2020 年7 月完成清算注销工作。
于 2019 年 12 月，拟申报主体A同步引进相关战略投资者，引进战略投资者后E持有的A公司股权稀释到70%。
在上述信息背景下，个人理解：
A公司以同一控制下企业合并的形式取得H公司股权，应将H公司报表纳入申报期合并财务报表；
H公司以同一控制下企业合并的形式取得C公司股权，应将C公司报表纳入申报期合并财务报表；
A并未取得B公司的股权，A公司承接台湾公司B的人员及相关业务能否构成业务合并有待进一步判断；
A并未取得D公司的所有权，同时D公司仅含有销售职能，也不会构成一项业务，A公司不用考虑将D公司报表纳入申报期合并财务报表。
问题：对于AA公司承接台湾公司BB的人员及相关业务能否构成业务合并的进一步判断。
在考虑申报期数据问题时，由于 18 年及 19 年A与B之间存在大量的采购及同业竞争问题（关联方交易的定价也难以解释），同时假如不把B纳入合并范围原由B开展的销售资源在 2020 年转移给A公司承接也会造成 2020 年收入的同比大幅增长（也是比较难以解释）。基于这些考虑，公司及券商倾向于能够将台湾公司BB的报表纳入合并报表范围内，在前述信息下是否有可能通过业务合并的形式或其他形式将台湾公司BB的报表纳入合并？
A和B属于高新技术企业，在实际经营过程中，主要是研发设计、采购原材料并进行委外加工及销售，在这个过程中并没有传统的生产线概念，基本上是以委外加工的形式进行生产的。综合以上信息及准则所述构成业务的条件，A公司可能能通过购买台湾公司B的人员（包括主要核心人员）、无形资产（必要的生产技术）、生产资源和销售资源、存货等有形资产等来达到业务合并的目标。
Ø 人员购买或转移。确定台湾公司B的人员转移安排情况，公司通过A或H来对接台湾公司B转移过来的人员并实际承担后续相关的人员薪酬。公司按照人员清单梳理相关转移安排或过度安排的情况。建议至少达到50%以上的人员安排，特别是核心人员的转移安排。
Ø 必要的生产技术等无形资产的购买。确定台湾公司B在其研发、设计、委托加工生产过程中所拥有的必要生产技术清单，包括专利或其他台湾公司B所拥有的特有生产技术。A公司以零对价的形式购买上述台湾公司B拥有的必要生产技术。根据目前了解，台湾公司B账面无专利权等无形资产，台湾公司B名下也无登记的专利权等。
Ø 生产资源和销售资源的购买。确定台湾公司B拥有的生产资源，包括生产资源从台湾公司B转移至A公司的相关安排。确定台湾公司B拥有的销售资源，在购买协议中体现A对台湾公司B拥有的销售资源的承接。其中生产资源在转移时，先是转移给了F的实际控制人的公司（其拥有规模化采购效应，因此，在未考虑上市前，是将生产转移给了实际控制人的公司），后由于独立上市需要，再由实际控制人的公司相关生产职能和资源转移给了A。
Ø 存货等有形资产的购买。确定A从台湾公司B购买存货等有形资产的情况。目前了解，A仅购买了部分从台湾公司B的存货、未购买其他有形资产。
上述条件是否能够支撑起构成业务的认定？或者还需要满足哪些条件才能构成业务？
若能够构成业务，由于人员、无形资产、生产资源和销售资源的取得均是““零对价零对价””取得的，在考虑合并时，对申报期期初至形成业务合并日的期间内将台湾公司BB报表中与经营性相关资产负债及经营性损益数据合并进来，相关差额计入资本公积，并抵消内部交易及往来，此合并方法是否可行？以上考虑是否合适？或者有更合适的方法能够解决目前面临的困难。不知道有没有表述清楚，麻烦陈版能够指点一下，多谢！

回答人：chenyiwei
A取得B的人员、业务等，如果实际上继承了B原有的研发设计能力和核心业务，则可以认定为业务合并，从而在A的合并报表层面遵循同一控制下合并的要求。

提问人：TT之之 时间：2020-07-27 13:49:00
@chenyiwei 陈版，还想补充问一下，假定以 2019 年 12 月底作为此同一控制下业务合并的基准日，鉴于上述人员、业务等的取得是“零对价”取得台湾公司B的业务，合并报表在申报期内的以下处理是否合适：
2018 年及 2019 年合并报表的处理：对于资产负债表，将B与A的内部往来作为资产、负债纳入合并报表并抵消，对于纳入合并的资产、负债及经营性利润影响的净资产变化在合并报表体现为资本公积或冲减留存收益；对于利润表，将B经营性利润纳入合并报表并抵消内部交易；对于现金流量表，将B经营性现金流量纳入合并报表并抵消内部交易导致的现金流，同时在投资活动中单列一行同一控制下业务合并的现金影响以保持现金等价物的勾稽；
2020 年合并报表的处理：相关业务已纳入A的报表，对 2020 年合并报表的资产负债、利润表、现金流量等无影响。

回答人：chenyiwei
合并现金流量表的处理似乎不符合同一控制下企业合并的原则？一般不应单列行次。